臺灣新竹地方法院民事裁定
110年度消債更字第85號
聲  請  人  
即債務人    劉勝雄  

代  理  人  林韋翰律師
相  對  人  
即債權人    中國信託商業銀行股份有限公司


法定代理人  利明献  


相  對  人  
即債權人    良京實業股份有限公司

法定代理人  平川秀一郎



上列當事人因消費者債務清理事件聲請更生，本院裁定如下：
    主  文
債務人甲○○自民國一一一年三月三十日下午四時起開始更生程序
。
命司法事務官進行本件更生程序。
    理  由
一、按債務人不能清償債務或有不能清償之虞者，得依本條例所
    定更生或清算程序，清理其債務；債務人無擔保或無優先權
    之本金及利息債務總額未逾新臺幣（下同）1,200萬元者，
    於法院裁定開始清算程序或宣告破產前，得向法院聲請更生
    ；債務人對於金融機構負債務者，在聲請更生或清算前，應
    向最大債權金融機構請求協商債務清償方案，或向其住、居
    所地之法院或鄉、鎮、市、區調解委員會聲請債務清理之調
    解，消費者債務清理條例（下稱消債條例）第3 條、第42條
    第1 項、第151 條第1 項分別定有明文。此係採前置協商主
    義，是債務人於協商程序中，自應本於個人實際財產及收支
    狀況，依最大誠信原則，商討解決方案。如終究不能成立協
    商，於聲請更生或清算時，法院審酌上開條文所謂「不能清
    償或有不能清償之虞」，允宜綜衡債務人全部收支、信用及
    財產狀況，評估是否因負擔債務，而不能維持人性尊嚴之最
    基本生活條件，所陳報之各項支出，是否確屬必要性之支出
    ，如曾有協商方案，其條件是否已無法兼顧個人生活之基本
    需求等情，為其判斷之準據。又法院開始更生程序之裁定，
    應載明其年、月、日、時，並即時發生效力。法院開始更生
    或清算程序後，得命司法事務官進行更生或清算程序，必要
    時得選任律師、會計師或其他適當之自然人或法人1人為監
    督人或管理人，復為同條例第45條第1項、第16條第1 項所
    明定。
二、本件聲請意旨略以：聲請人前有不能清償債務之情事，而積
    欠無擔保、無優先權債務總計2,184,000元，聲請人前於民
    國（下同）110年7月間於本院向債權人進行債務前置調解，
    惟最大債權銀行即中國信託商業銀行股份有限公司（下稱中
    國信託銀行）具狀表示與聲請人無協商共識（見調解卷第91
    頁），於調解期日，全體債權人均未到場進行調解，以致前
    置調解不成立。為此，爰依消債條例請求裁定准許更生等語
    。
三、經查：
(一)聲請人主張積欠無擔保、無優先權債務總額2,184,000元，
    且於提出本件更生之聲請前，曾於本院進行債務前置調解，
    惟因雙方未能達成共識，以致前置調解不成立乙情，此有中
    國信託銀行110年7月19日陳報狀、調解程序筆錄附於本院11
    0年度司消債調字第121號卷可稽（見調解卷第91、101頁）
    ，業經本院依職權調閱上開全卷查核屬實，堪認聲請人已依
    消債條例之規定聲請前置調解而未能成立。則聲請人據以聲
    請更生，本院自應綜合聲請人目前全部收支及財產狀況，評
    估是否已不能維持符合人性尊嚴之最基本生活條件，而有「
    不能清償或不能清償之虞」之情事而定。
(二)聲請人自108年1月起任職於林務局新竹林區管理處擔任森林
    護管員，無領取三節獎金、年終獎金為1.5個月之薪資，並
    提出薪資明細表、薪資存摺明細影本、在職證明書等件在卷
    為證（見本院卷第73-80、91-98、115頁），據聲請人上開
    所提薪資存摺明細影本所示，聲請人除每月薪資外，尚領有
    差旅費、安全獎金及加班費等其他收入，本院即以聲請人提
    出完整月份之薪資存摺明細即110年4至10月份薪資及其他收
    入數額所核算，聲請人每月薪資所得合計可得40,270元【計
    算式：（37,630元＋42,281元＋36,477元＋41,621元＋53,061元
    ＋30,430元＋40,390元）÷7】，另聲請人於110年8月份之本俸
    為35,512元，依此核算，聲請人每年領取之年終獎金為53,2
    68元（計算式：35,512元×1.5月），是以聲請人每月收入連
    同年終獎金約為44,709元（計算式：40,270元＋53,268元÷12
    ），則本院暫以前開核算債務人每月收入44,709元，作為計
    算債務人目前償債能力之依據。又聲請人主張其每月必要生
    活支出，依消債條例第64條之2之標準，其個人支出為15,94
    6元、3名子女扶養費各15,946元，總計：63,784元。惟查：
    就聲請人其個人支出部分，按債務人必要生活費用，以最近
    1年衛生福利部或直轄市政府所公告當地區每人每月最低生
    活費1.2倍定之，消債條例第64條之2第1項定有明文。查聲
    請人之戶籍地設於新竹縣，此有戶籍謄本在卷可稽（見調解
    卷第19頁），本院參酌衛生福利部公告111年度臺灣省最低
    生活費為14,230元，其1.2倍為17,076元（111年度每月生活
    所必需〈必要生活費用〉數額一覽表，見本院卷第117頁），
    是本件聲請人其個人每月必要支出應以17,076元為適當；就
    3名未成年子女扶養費各15,946元部分，查聲請人之子女分
    別為93年、98年、103年出生，尚未成年，此有戶籍謄本在
    卷可佐（見調解卷第19-21頁），堪認有受扶養之必要。就
    子女扶養費數額部分，按民法第1089條第1項前段規定：對
    於未成年子女之權利義務，除法律另有規定外，由父母共同
    行使或負擔之，準此，3名子女扶養費，應由聲請人與配偶
    共同分擔，是以聲請人所應負擔3名子女扶養費以上開111年
    度最低生活費用1.2倍即17,076元計算，扣除聲請人陳報其
    次女每月領有身障補助3,772元後（見本院卷第64、83-86頁
    ），由聲請人與其配偶共同分擔，聲請人應負擔3名子女扶
    養費總額應以23,728元為上限【計算式：（17,076元＋17,07
    6元＋17,076元－身障補助3,772元）÷2】，衡以聲請人主張目
    前與配偶、2名子女同住，次女借住於親戚家等語（見本院
    卷第63-64頁），故除次女外，聲請人另2名子女實際應無房
    屋費用之支出，是本院認聲請人負擔3名子女之扶養費總額
    應調整至每月20,000元較為妥適，逾此範圍，尚無可採。從
    而，聲請人每月生活必要支出即以個人必要支出17,076元、
    3名子女扶養費合計20,000元，總計：37,076元，則本件聲
    請人每月生活必要支出為37,076元，洵堪認定。
(三)從而，本院審酌聲請人每月收入為44,709元，經扣除必要生
    活支出37,076元後，尚餘7,633元可供清償，惟據債權人於
    調解時之查報，聲請人目前積欠之債務數額合計約2,773,48
    5元，此有債權人提出之陳報狀附於調解卷內可參（見調解
    卷第69、91頁），倘以其每月所餘7,633元核算，尚須逾30
    年始得清償債務（計算式：2,773,485元÷7,633元÷12月≒30.
    28年），聲請人顯無能力負擔清償。本院再審酌聲請人名下
    有13筆有效保單（含個人及團體保險）、存款數額截至110
    年11月20日止僅842元，此有聲請人上開所提薪資存摺明細
    影本、全國財產稅總歸戶財產查詢清單、本院依職權調查聲
    請人之稅務電子閘門財產所得調件明細表及法務部—高額壽
    險資訊連結作業等件在卷為證（見調解卷第51頁、本院卷第
    19-24、35-39、91-98頁），堪認聲請人客觀上經濟狀況已
    有不能清償債務之情形，而有藉助更生制度調整其與債權人
    間之權利義務關係而重建其經濟生活之必要。
四、綜上所述，聲請人係一般消費者，其已達不能清償債務之程
    度，其中無擔保或無優先權之債務未逾12,000,000元，且未
    經法院裁定開始清算程序或宣告破產；又查無消債條例第6
    條第3項、第8條或第46條各款所定駁回更生聲請之事由存在
    ，則聲請人聲請更生，即應屬有據。本件聲請人聲請更生既
    經准許，併依上開規定命司法事務官進行本件更生程序，爰
    裁定如主文。至聲請人於更生程序開始後，應提出足以為債
    權人會議可決或經法院認為公允之更生方案以供採擇，而司
    法事務官於進行本件更生程序、協助債務人提出更生方案時
    ，亦應依債務人之薪資變化、社會常情及現實環境衡量債務
    人之償債能力，並酌留其生活上應變所需費用，進而協助債
    務人擬定允當之更生方案，始符消債條例重建債務人經濟生
    活之立法目的，附此敘明。
中　　華　　民　　國　　111 　年　　3 　　月　　30　　日
              民事第一庭法　　　官　楊明箴
以上正本係照原本作成。
本件不得抗告。
中　　華　　民　　國　　111 　年　　3 　　月　　30　　日
                         書  記  官 劉亭筠